臺灣彰化地方法院刑事判決　　　　　　　 96年度訴緝字第8號
公　訴　人　臺灣彰化地方法院檢察署檢察官
被　　　告　甲○○
上列被告因違反毒品危害防制條例案件，經檢察官提起公訴（95
年度毒偵字第1818號），本院合議庭裁定由受命法官獨任進行簡
式審判程序，茲判決如下：
    主  文
甲○○施用第一級毒品，累犯，處有期徒刑壹年；又施用第二級
毒品，累犯，處有期徒刑捌月。應執行有期徒刑壹年陸月。
    犯罪事實
一、甲○○曾於民國83年間因違反肅清煙毒條例案件，經臺灣高
    等法院臺中分院以83年度上訴字第3963號刑事判決判處有期
    徒刑3 年6 月確定；復於83年間因違反麻醉藥品管理條例案
    件，經本院以83年度易字第3220號刑事判決判處有期徒刑4
    月；復於85年間因違反麻醉藥品管理條例、肅清煙毒條例案
    件，經本院以85年度易緝字第74號、85年度訴緝字第74號刑
    事判決分別判處有期徒刑6 月、3 年2 月確定，並聲請本院
    裁定應執行有期徒刑3 年5 月確定後，經移送執行，於88年
    10月29日因縮短刑期假釋出監並付保護管束，復於假釋保護
    管束期間，因施用毒品案件，並經撤銷假釋，應執行殘刑有
    期徒刑3 年7 月12日，並於93年3 月1 日因縮刑期滿執行完
    畢。其前於89年間因施用毒品案件，經本院以89年度毒聲字
    第449 號裁定送勒戒處所觀察、勒戒後，認有繼續施用毒品
    之傾向，經本院以89年度毒聲字第1060號裁定令入戒治處所
    施以強制戒治，並以89年度毒聲字第4531號裁定停止戒治付
    保護管束，並於90年2 月26日保護管束期滿視為執行完畢，
    經臺灣彰化地方法院檢察署檢察官以90年度戒毒偵字第390
    號、第409 號為不起訴處分確定。詎其仍不知悔改，明知海
    洛因及甲基安非他命業經公告為毒品危害防制條例第2 條第
    2 項第1 、2 款所列管之第1 、2 級毒品，不得非法持有、
    施用，復分別基於施用第1 級毒品海洛因、第2 級毒品甲基
    安非他命之犯意，於前揭強制戒治執行完畢釋放後5 年內，
    於94年6 月27日晚上某時許，在其原位於臺中縣潭子鄉○○
    路189 號8 樓居處內，將海洛因摻入香菸內點燃吸食煙霧之
    方式，施用第1 級毒品海洛因1 次；另將甲基安非他命以玻
    璃球吸食器隔熱燒烤吸食煙霧之方式，施用第2 級毒品甲基
    安非他命1 次。嗣經警方於94年6 月28日中午12時20分，在
    臺中市○○區○○路15之7 號前攔檢而查獲，且於94年6 月
    28日下午6 時20分採尿送驗後，始知上情。
二、案經臺中縣警察局霧峰分局報請臺灣臺中地方法院檢察署檢
    察官呈請臺灣高等法院臺中分院檢察署檢察長核轉臺灣彰化
    地方法院檢察署檢察官偵查起訴。
    理  由
一、本案被告甲○○所犯係死刑、無期徒刑、最輕本刑為3 年以
    上有期徒刑以外之罪，其於準備程序就前揭被訴事實為有罪
    之陳述，經受命法官告知簡式審判程序之旨，並聽取其與公
    訴人之意見後，本院認無不得或不宜改依簡式審判程序進行
    之處，爰依刑事訴訟法第273 條之1 第1 項、第284 條之1
    ，裁定本案由受命法官獨任進行簡式審判程序，合先敘明。
二、訊據被告對其於上揭時、地，分別施用第1 級毒品海洛因及
    第2 級毒品甲基安非他命之事實，於本院審理時（參見本院
    96年2 月5 日審判筆錄）均坦承不諱。另查：
  (一)被告係於94年6 月28日下午6 時20分，經臺灣臺中地方法院
    檢察署委託警方採集被告尿液送驗結果，分別呈嗎啡、甲基
    安非他命陽性反應，此有詮昕科技股份有限公司94年7 月13
    日報告編號00000000號濫用藥物尿液檢驗報告及臺中縣警察
    局霧峰分局毒品尿液真實姓名對照表各1 紙（參見臺中縣警
    察局霧峰分局霧警刑字第0940057128號警卷第5 頁、第6 頁
    ）附卷可稽，足見被告確有施用第1 、2 級毒品海洛因、甲
    基安非他命之事實。
  (二)按海洛因施用入人體後水解還原成嗎啡，再循嗎啡之代謝方
    式排出體外，業據行政院衛生署藥物食品檢驗局73藥檢壹字
    第030221號函說明綦詳，且依醫學臨床實驗及根據英國藥學
    會出版Isolationand Indentification of Drugs一書第293
    頁載明：海洛因經注射入人體後，在體內迅速水解成６Mono
    acetyImorphine，再緩緩繼續水解成嗎啡，然後再循嗎啡之
    代謝方式排出，同書第431 至432 頁並載有：嗎啡經注射入
    人體後，約50% 以上於8 小時內自尿中排出，至24小時排出
    約90% ，但48小時後仍有微量可檢出等語。又甲基安非他命
    經口服投與後，約70% 於24小時內可自尿液中排出，而其尿
    液內含甲基安非他命成分之檢出，與投與甲基安非他命的量
    、個人體質、檢驗儀器之精密度有關，通常採尿化驗是否呈
    陽性反應，應以投與後24小時內所採者為宜，此亦有行政院
    衛生署藥物食品檢驗局藥檢醫字第4529號函可查。是參酌
    前揭報告及施用毒品之成癮性，被告自白於前揭時間分別有
    施用第1 級毒品海洛因、第2 級毒品甲基安非他命各1 次之
    犯行等語，核與事實相符，應堪採信。
  (三)另犯毒品危害防制條例第10條施用第1 級、第2 級毒品之罪
    者，檢察官應先聲請法院裁定將被告令送勒戒處所觀察、勒
    戒，經觀察、勒戒後，認有繼續施用毒品傾向者，應由檢察
    官聲請法院裁定將被告令入戒治處所施以強制戒治，且經強
    制戒治執行完畢釋放後，5 年內再犯第10條之罪，檢察官應
    依一般刑事訴訟程序予以起訴論罪科刑，此觀諸毒品危害防
    制條例第20條第1 項、第2 項、第23條第2 項前段規定自明
    。經查，被告前於89年間因施用毒品案件，經本院以89年度
    毒聲字第449 號裁定送勒戒處所觀察、勒戒後，認有繼續施
    用毒品之傾向，經本院以89年度毒聲字第1060號裁定令入戒
    治處所施以強制戒治，並以89年度毒聲字第4531號裁定停止
    戒治付保護管束，並於90年2 月26日保護管束期滿視為執行
    完畢，經臺灣彰化地方法院檢察署檢察官以90年度戒毒偵字
    第390 號、第409 號為不起訴處分確定等情之事實，此有臺
    灣高等法院被告前案紀錄表、臺灣彰化地方法院檢察署刑案
    資料查註紀錄表各1 份附卷可參。被告前既曾因施用毒品案
    件，經強制戒治後，復因施用毒品，其於前開強制戒治執行
    完畢釋放後5 年內，再犯本案施用毒品罪，依毒品危害防制
    條例第23條第2 項之規定，屬應依法論罪科刑之行為。依前
    開說明，本案被告上開所為，係於90年2 月26日強制戒治執
    行完畢釋放後5 年內，再犯毒品危害防制條例第10條第1 、
    2 項施用第1 、2 級毒品罪，事證明確，被告上開犯行洵堪
    認定。
三、查刑法業於94年2 月2 日修正公布，被告行為後，修正刑法
    於95年7 月1 日起生效施行，如附表所示之條文業經修正。
    按行為後法律有變更者，適用行為時之法律，但行為後之法
    律有利於行為人者，適用最有利於行為人之法律，修正後刑
    法第2 條第1 項定有明文。此條規定係規範行為後法律變更
    所生新舊法律比較適用之準據法，本身尚無新舊法比較之問
    題，於新法施行後，應一律適用新法第2 條第1 項之規定，
    為「從舊從輕」之比較。再按本次法律變更，比較時應就罪
    刑有關之共犯、未遂犯、牽連犯、連續犯、結合犯，以及累
    犯加重、自首減輕暨其他法定加減原因（如身分加減）與加
    減例等一切情形，綜其全部罪刑之結果而為比較（最高法院
    95年5 月23日95年度第8 次刑庭會議決議參照），其比較理
    由及結果均詳如附表，先予敘明。
四、按海洛因、甲基安非他命為毒品危害防制條例第2 條第2 項
    第1 、2 款所明定之第1 、2 級毒品。核被告所為，係犯同
    條例第10條第1 項之施用第1 級毒品罪及同條例第10條第2
    項之施用第2 級毒品罪。被告持有第1 、2 級毒品進而施用
    ，持有之低度行為各為施用之高度行為所吸收，均不另論持
    有毒品之罪。被告所犯上開2 罪，罪名各別，行為互異，應
    分論併罰。另查，被告曾於83年間因違反肅清煙毒條例案件
    ，經臺灣高等法院臺中分院以83年度上訴字第3963號刑事判
    決判處有期徒刑3 年6 月確定；復於83年間因違反麻醉藥品
    管理條例案件，經本院以83年度易字第3220號刑事判決判處
    有期徒刑4 月；復於85年間因違反麻醉藥品管理條例、肅清
    煙毒條例案件，經本院以85年度易緝字第74號、85年度訴緝
    字第74號刑事判決分別判處有期徒刑6 月、3 年2 月確定，
    並聲請本院裁定應執行有期徒刑3 年5 月確定後，經移送執
    行，於88年10月29日因縮短刑期假釋出監並付保護管束，復
    於假釋保護管束期間，因施用毒品案件，並經撤銷假釋，應
    執行殘刑有期徒刑3 年7 月12日，並於93年3 月1 日因縮刑
    期滿執行完畢等情，此有臺灣高等法院被告前案紀錄表、臺
    灣彰化地方法院檢察署刑案資料查註紀錄表各1 份存卷可考
    ，其於5 年內再犯本案有期徒刑以上之罪，為累犯，應依修
    正前刑法第47條之規定加重其刑。爰審酌被告前因施用毒品
    案件，經強制戒治執行完畢釋放後，仍未能徹底戒絕毒品，
    復犯本案施用毒品罪，顯見其無戒毒悔改之意，惟念其施用
    毒品種類及次數，施用毒品乃自戕一己之身體健康，尚未對
    他人造成危害，且犯後已坦承犯行，態度良好等一切情狀，
    各量處如主文所示之刑，並定其應執行之刑。
據上論斷，應依刑事訴訟法第273 條之1 第1 項、第299 條第1
項前段，毒品危害防制條例第10條第1 項、第2 項，刑法第11條
前段、第2 條第1 項前段、第47條（修正前）、第51條第5 款（
修正前），判決如主文。
本案經檢察官吳芙如到庭執行職務。
中　　華　　民　　國　　96　　年　　2 　　月　　12　　日
                       刑事第八庭     法  官  唐中興
上正本證明與原本無異。
如不服本判決，應於判決送達後10日內，向本院提出上訴狀（須
附繕本）。
中　　華　　民　　國　　96　　年　　2 　　月　　12　　日
                                      書記官  施惠卿
附錄本案判決論罪科刑法條：
毒品危害防制條例第10條
施用第1級毒品者，處6月以上5年以下有期徒刑。
施用第2級毒品者，處3年以下有期徒刑。
【附表】：
┌──┬───────┬───────┬───────┬────┬────┬──────┐
│刑法│  舊法規定    │   新法規定   │   比較理由   │比較依據│比較結果│備考        │
│條號│              │              │              │        │何者對行│            │
│    │              │              │              │        │為人有利│            │
├──┼───────┼───────┼───────┼────┼────┼──────┤
│刑法│受有期徒刑之執│受徒刑之執行完│1.舊法於徒刑執│刑法第2 │因本案再│            │
│第47│行完畢，或受無│畢，或一部之執│  行完畢或一部│條第1項 │犯者為故│            │
│條  │期徒刑或有期徒│行而赦免後，5 │  之執行而赦免│前段    │意犯罪，│            │
│    │刑一部之執行而│年以內故意再犯│  後，5 年內故│        │新舊法規│            │
│    │赦免後，5年以 │有期徒刑以上之│  意或過失再犯│        │定並無何│            │
│    │內再犯有期徒刑│罪者，為累犯，│  有期徒刑以上│        │不同，新│            │
│    │以上之罪者，為│加重本刑至二分│  之罪者，均為│        │法並無較│            │
│    │累犯，加重本刑│之一（第47第1 │  累犯；新法則│        │有利於被│            │
│    │至二分之一。  │項）。        │  僅於故意犯罪│        │告，應適│            │
│    │              │              │  ，始構成累犯│        │用修正前│            │
│    │              │              │  。          │        │行為時之│            │
│    │              │              │2.然如再犯者係│        │舊法。  │            │
│    │              │              │  故意犯罪，新│        │        │            │
│    │              │              │  舊法規定並無│        │        │            │
│    │              │              │  何不同，新法│        │        │            │
│    │              │              │  並無較有利於│        │        │            │
│    │              │              │  被告，應適用│        │        │            │
│    │              │              │  修正前行為時│        │        │            │
│    │              │              │  之舊法。    │        │        │            │
│    │              │              │              │        │        │            │
├──┼───────┼───────┼───────┼────┼────┼──────┤
│刑法│宣告多數有期徒│宣告多數有期徒│新法為兼顧數罪│刑法第2 │舊法    │            │
│第51│刑者，於各刑中│刑者，於各刑中│併罰及單純數罪│條第1項 │        │            │
│條第│之最長期以上，│之最長期以上，│之區別，及刑罰│前段    │        │            │
│5 款│各刑合併之刑期│各刑合併之刑期│衡平原則，乃對│        │        │            │
│    │以下，定其刑期│以下，定其刑期│於有期徒刑合併│        │        │            │
│    │。但不得逾20年│。但不得逾30年│定應執行刑之上│        │        │            │
│    │。            │。            │限予以提高至30│        │        │            │
│    │              │              │年，與舊法上限│        │        │            │
│    │              │              │20年相比較，被│        │        │            │
│    │              │              │告行為後之新法│        │        │            │
│    │              │              │顯不利於被告，│        │        │            │
│    │              │              │自應適用行為時│        │        │            │
│    │              │              │之舊法。      │        │        │            │
├──┴───┬───┼───────┴───────┴────┴────┴──────┤
│整體比較結果│  舊法│1.因本案再犯者為故意犯罪，依上揭說明，新法並無較有利於被告，應適│
│            │      │  用修正前刑法第47條。                                          │
│            │      │2.修正刑法第51條第5 款對於有期徒刑合併定應執行刑之上限提高至30年│
│            │      │  ，與修正前刑法第51條第5 款之有期徒刑合併定應執行刑之上限20年相│
│            │      │  比較，被告行為後之新法顯不利於被告，依修正刑法第2 條第1 項前段│
│            │      │  ，自應適用行為時之舊法。                                      │
│            │      │3.被告行為後之法律已有變更，經綜合比較結果，適用舊法應對被告並無│
│            │      │  不利，是應依刑法第2 條第1 項前段規定，整體適用舊法。          │
│            │      │                                                                │
└──────┴───┴────────────────────────────────┘
